【裁判字號】    98,訴,338
【裁判日期】    980428
【裁判案由】    傷害致死
【裁判全文】
臺灣臺南地方法院刑事判決               98年度訴字第338號
公  訴  人  臺灣臺南地方法院檢察署檢察官
被      告  乙○○
指定辯護人  王竑力律師
上列被告因傷害致死案件，經檢察官提起公訴（98年度偵字第
1407號、98年度營偵字第23號），本院判決如下：
    主  文
乙○○犯過失致人於死罪，處有期徒刑捌月。緩刑貳年，緩刑期
間內付保護管束，並應依執行檢察官之命令，向指定之公益團體
、地方自治團體或社區，提供伍拾小時之義務勞務。
    事  實
一、乙○○於民國97年12月5日下午3時15分許，在臺南縣白河鎮
    糞箕湖36-9號慧紅檳榔攤與自小一起長大之村內友人吳振原
    同桌共同飲酒，嗣因細故與吳振原發生口角，乙○○為勸阻
    吳振原再大聲滋事，原應注意吳振原亦已有酒意，倘以手推
    觸吳振原應避免過度用力，及避免推倒吳振原，以免吳振原
    被推失去重心，倒地造成傷亡，而依當時情形，客觀上亦無
    不能注意之情形，竟未注意而貿然以雙手推觸吳振原胸部，
    致吳振原身體重心不穩向後倒地，頭部撞及鋪設水泥之地面
    ，致吳振原受有右頭部挫傷、急性硬腦膜下出血之傷害，經
    送醫後，仍因傷重而於同月7日凌晨1時43分許死亡。
二、案經吳振原之父甲○○訴由臺南縣警察局白河分局報告臺灣
    臺南地方法院檢察署檢察官偵查起訴。
    理  由
壹、程序部分：
    本件公訴人所提出之各項證據資料及方法，業經本院於民國
    98年4月14日公開審理之始，經合議庭評議後當庭宣示均具
    有證據能力並載明於審判筆錄。
貳、實體方面：
  一、訊據被告固坦承於上述時、地與被害人吳振原同桌共同飲
      酒，因細故與吳振原發生口角，且有以雙手推觸吳振原胸
      部，吳振原因而跌倒等情，惟堅決否認有傷害吳振原之故
      意，辯稱：伊推觸吳振原胸部僅係要吳振原勿再大聲喧嘩
      而已，並無傷害吳振原之故意等語。辯護意旨則以：被告
      並無傷害被害人之故意，本件應依過失致人於死罪論處等
      語。經查：
      (一)被告與被害人吳振原於97年12月5日下午3時15分許，有
        在臺南縣白河鎮糞箕湖36-9號同桌共同飲酒一節，業據
        被告坦承無訛，核與證人即與雙方皆為舊識之目擊者吳
        國津於警訊時證述之情節相符，此部分事實應堪認定。
        又被害人於前揭時地因遭被告推觸胸部而倒地，頭部撞
        及鋪設水泥之地面，致其受有右頭部挫傷、急性硬腦膜
        下出血之傷害，經送奇美醫院柳營分院醫治後，仍因傷
        重而於同月7日凌晨1時許，在醫院內死亡等情，為被告
        所不爭執，並由台灣台南地方法院檢察署檢察官及法醫
        師相驗認定屬實，有台灣台南地方法院檢察署97年度相
        字第1592號卷宗可參，是此部分事實亦堪認定。
      (二)被害人吳振原確係遭被告以雙手推觸其胸部而倒地，以
        致頭部撞及鋪設水泥之地面，致受有右頭部挫傷等傷害
        ，有如前述，茲有待審酌者厥為被告是否係出於傷害之
        故意而為推觸，就此公訴意旨雖認被告係因與吳振原發
        生口角，心生不滿，基於傷害人身體之犯意，以肩膀及
        雙手撞、推吳振原之肩膀及胸前云云。然查：
        1.被告於警詢時供稱：「（當時發生情形？）.. 因與
          吳振原言語不合，我用手推了吳振原胸部一把」等語
          （警卷第5頁）；證人即當時亦在慧紅檳榔攤之吳國
          津就發生情形亦證述：「... 乙○○就用雙手推吳振
          原胸部致使吳振原頭部倒地後頭部受傷」等語（警卷
          第9頁），互核相符，而被告於偵訊時亦供稱：只是
          因為吵架，想推他一下要出一口氣，不是故意推他，
          而且只是輕輕推他一下，.. 」（偵卷第5、6頁），
          於本院審理時亦供述：「（問：你是如何推吳振原？
          ）我以右手肘推吳振原胸部。（推了幾下？）一下，
          他就倒下了。（你有無出手打他或是用腳踢他？）沒
          有。」等語（本院卷第35頁、36頁）。茲由被告上開
          供述與證人吳國津所述互核觀之，被告於案發當日應
          僅有以雙手推了被害人一下，並無起訴書所載以肩膀
          撞推吳振原肩膀之情，亦無何其他出手毆打或踢打被
          害人之情。
        2.本件案發之日被告係與被害人於慧紅檳榔攤上同桌飲
          酒，此亦據證人即共同在場飲酒之吳國津於警詢時證
          述明確，而被告於本院審理時亦陳稱：伊與吳振原係
          自小讀書即認識的好朋友，平常工作以外的時間就常
          會一起喝酒等語，此與證人吳國津於警詢時所證：我
          與吳振原及乙○○是20幾年的朋友關係，我們都有認
          識等語（警卷第10頁），亦相符合，而被害人之父即
          告訴人甲○○於警詢時亦供稱：吳振原平時都在慧紅
          檳榔攤，並無與人結怨，亦無財務糾紛（警卷第2頁
          ），由此足見被告與被害人之關係應係認識多年且平
          日均有善意互動之友人，彼此並無仇隙怨恨。再者，
          就被告與被害人當日所發生之口角，依被告於本院審
          理時所述僅係因為當日喝酒時被害人比較大聲，為勸
          阻被害人再大聲喧鬧所以才推他一把，衡諸渠等之交
          情，被告當無僅因與被害人飲酒後之口角爭執，即基
          於傷害之犯意，毆打被害人之理，況被告果真有傷害
          被害人之意思，被告應係以擊打方式毆打被害人身體
          ，然觀之被害人全身除前述頭部倒地所造成之傷害外
          ，並無其他外傷，是被告辯稱其以手推被害人胸部僅
          係表示勸阻或警惕之意而已，並無傷害吳振原之故意
          ，要足採信。公訴意旨認被告係基於傷害人身體之犯
          意，以肩膀推撞吳振原肩膀，並以雙手推打吳振原云
          云，本院認尚乏確切之證據可資證明，並非可採。
      (三)按刑法第277條第2項傷害致死罪之構成，係以行為人實
        施傷害犯行時，具備傷害被害人之故意，且其行為造成
        被害人死亡之加重結果為必要。本件既乏確切之證據可
        資證明被告係基於傷害之故意，以雙手毆打吳振原，自
        不得遽以該罪相繩。惟據現場照片觀之，事故發生之現
        場係道路，其上鋪設有水泥，此有現場照片2張在警詢
        卷可參。依據一般人客觀上之常識，應可預見如推打使
        人跌倒，因而致人體要害之頭部撞擊地面，極有可能造
        成他人死亡之結果。而被告係一精神、智識正常之成年
        人，於客觀上並無不能預見此結果之可能。被告雖無傷
        害吳振原之故意，然其原應注意吳振原亦已有相當之酒
        意，倘以手推觸吳振原身體應避免過度用力，以免吳振
        原遭推觸後失去重心，倒地造成傷亡，而依當時情形，
        客觀上亦無不能注意之情形，乃竟未注意貿然以雙手推
        觸吳振原胸部，造成吳振原重心不穩而倒地，頭部撞及
        鋪設水泥之地面，致吳振原受有右頭部挫傷、急性硬腦
        膜下出血之傷害，經送醫後，仍因傷重而死亡，其所為
        自有過失，且其行為與被害人吳振原之死亡結果間，有
        相當因果關係，應堪認定。
      (四)綜上所述，被告過失致死犯行明確，堪以認定，應依法
        論科。
  二、核被告所為係犯刑法第276條第1項之過失致死罪，公訴意
      旨認被告所為係犯刑法第277條第2項前段之傷害致死罪，
      尚有未合，起訴法條應予變更。又本件檢察官起訴被告傷
      害被害人後，被害人復因被告之傷害行為而生死亡之結果
      ，是被告自應就被害人死亡之結果一併負責，而被害人死
      亡之結果與原起訴被告傷害犯行，為事實上一罪關係，自
      應為起訴效力所及，本院自得一併審理。
  三、爰審酌被告與被害人係自小認識之友人關係、因被告與被
      害人均已有酒意而發生口角，基於勸阻被害人之意而貿然
      以雙手推觸其胸部，造成被害人死亡，並造成被害人親屬
      、家人無法彌補之傷害與遺憾，犯罪後已與被害人親屬達
      成民事調解，且已依約以現金一次賠償被害人親屬，有台
      南縣白河鎮調解委員會調解書影本在卷可稽（偵卷第7頁
      ）及犯後坦承犯行，態度良好等一切情況，量處如主文所
      示之刑，以資懲儆。
  四、末查被告前未曾受有期徒刑以上刑之宣告，此有台灣高等
      法院被告前案紀錄表在卷可按，其並已與被害人之親屬達
      成調解，並盡力提出現金賠償被害人，已如前述，其經此
      偵審程序及刑之宣告，應知所警惕，諒無再犯之虞，本院
      認前開所宣告之刑，以暫不執行為適當，併宣告緩刑2年
      ，以啟自新。惟為使被告強化其自制能力，使其於緩刑期
      內能深知警惕，避免緩刑宣告輕易遭到撤銷，爰併依刑法
      第74條第2項第5款規定，命被告於緩刑期內，依執行檢察
      官之命令，向指定之公益團體、地方自治團體或社區，提
      供50小時之義務勞務，併依刑法第93條第1項第2款規定，
      於緩刑期內付保護管束。
據上論結，應依刑事訴訟法第299條第1項前段、第300條，刑法
第276條第1項、第74條第1項第1款、第2項第5款、第93條第1項
第2款，判決如主文。
本案經檢察官丙○○到庭執行職務。
中    華    民    國    98    年    4    月    28    日
                  刑事第二庭   審判長法   官  蘇義洲
                                     法   官  朱中和
                                     法   官  童來好
以上正本證明與原本無異。
如不服本判決應於收受本判決後10日內向本院提出上訴書狀，並
應敘述具體理由。其未敘述上訴理由者，應於上訴期間屆滿後20
日內向本院補提理由書狀（均須按他造當事人之人數附繕本）「
切勿逕送上級法院」。
                                      書記官  曾國華
中    華    民    國    98    年    4    月    28    日
附錄本案論罪科刑法條全文
中華民國刑法第276條
因過失致人於死者，處2年以下有期徒刑、拘役或2千元以下罰金
。
從事業務之人，因業務上之過失犯前項之罪者，處5年以下有期
徒刑或拘役，得併科3千元以下罰金。


司法院資訊處製作；財團法人民間司法改革基金會備份。
